臺灣臺北地方法院民事判決　　　　　　　96年度訴字第2855號
原　　　告　丙○○
訴訟代理人　姚念林律師
複代理人　　李富祥律師
被　　　告　乙○○○
訴訟代理人　甲○○
被　　　告　新南豐建業股份有限公司
法定代理人　丁○○
訴訟代理人　蔡俊有律師
複 代理 人　戊○○
上列當事人間侵權行為損害賠償事件，本院於民國九十六年九月
二十一日言詞辯論終結，判決如下：
    主    文
被告乙○○○應給付原告新台幣伍萬零陸佰陸拾伍元，並自民國
九十六年三月八日起至清償日止，按年息百分之五計算之利息。
原告其餘之訴駁回。
訴訟費用由被告乙○○○負擔百分之五，餘由原告負擔。
本判決第一項得假執行；但被告乙○○○以新台幣伍萬零陸佰陸
拾伍元供擔保後，得免為假執行。
原告其餘假執行之聲請駁回。
    事    實
甲、原告方面：
一、聲明：(一)被告應連帶給付原告新台幣（下同）一百萬九千九
    百四十八元，並自起訴狀繕本送達之翌日（即民國九十六年
    三月八日）起至清償日止，按年息百分之五計算之利息；(二)
    原告願供擔保請准假執行；(三)訴訟費用由被告負擔。
二、陳述略稱：
  (一)緣被告乙○○○自九十三年八月五日起向被告新南豐建業股
    份有限公司（下稱新南豐公司）承租位在台北市○○街十三
    號建築物（即新豐大樓）一樓之西北方一部開設「林家麵疙
    瘩店」，經營小吃餐飲業務，其就該小吃攤之經營管理本應
    注意於每日結束營業時將店內擺放、烹煮食物所用之瓦斯桶
    閥門確實關閉，惟被告乙○○○竟疏於注意，於九十四年九
    月十一日凌晨二時許結束營業離開上址時，疏未將瓦斯桶閥
    門確實關閉，適該瓦斯桶與爐台連結處之瓦斯管線因不明原
    因破損，瓦斯桶內盛裝之液化石油氣因而外洩溢漏，於同日
    凌晨四時二十分許，液化石油氣溢漏達到燃燒之上下限，又
    遇不明火源因而起火燃燒，致發生火災（下稱系爭火災）。
    系爭火災發生時，原告恰在新豐大樓三樓「學成Ｋ書房」內
    閱讀（該Ｋ書房為二十四小時營業），得知火災後急於逃生
    ，遂沿安全梯下樓欲逃離建築物時，因火災濃煙致視線不明
    （樓梯間並無緊急照明燈），不慎踩空跌倒，又急於推開前
    開建物一樓所堆設之障礙物，而受有右腕部瘀傷3×3公分、
    右肘瘀傷2×2公分、右大姆趾裂傷0.5×0.5公分、左臀瘀傷
    3×3公分、左腕擦傷1×1公分等傷害。
  (二)被告乙○○○前揭行為觸犯刑法公共危險罪及業務過失傷害
    罪，業經本院九十五年度易字第一五三三號刑事判決判處拘
    役五十日在案．該判決並認定其行為與原告所受之傷害間有
    相當因果關係。而被告新南豐公司係新豐大樓之所有人，其
    將該大樓出租予他人營業，理應負管理監督之責，惟其未盡
    管理義務，緊急照明設備未發揮功能，致原告逃生時不慎踩
    空跌倒；又其在樓梯間堆置障礙物，一樓更讓攤販車輛堆置
    ，原告因急於推開障礙物而受有前述傷害，且因差點逃生不
    及命喪火窟，被告新南豐公司實有重大過失，且與原告所受
    傷害有相當因果關係，至臻明確。
  (三)按因故意或過失，不法侵害他人之權利者，負損害賠償責任
    。不法侵害他人之身體、健康，被害人雖非財產上之損害亦
    得請求賠償相當之金額。數人共同不法侵害他人之權利者，
    連帶負損害賠償責任。分別為民法第一百八十四條第一項、
    第一百九十五條及第一百八十五條所明定。查原告所受前揭
    傷害，除支付相關之醫療費用九千四百九十八元外（尚未包
    括未來之醫療費用），迄今未痊癒，仍在復健治療中，爰請
    求被告賠償前揭損害；且原告因經歷生死存亡，恐懼不已，
    身心受傷，健康亦受損，爰另請求一百萬元之非財產上損害
    賠償。
  (四)證人己○○（擔任新豐大樓管理員）證稱：其上班到晚上九
    點就下班，凌晨火災時不在場云云，該證人既不在現場，亦
    無法證明相關情事；況依本院九十五年度易字第一五五三號
    刑事判決第三頁所示，當時新豐大樓管理員係王復興，其始
    為火災現場目擊證人。可知被告故意不傳當時值班之管理員
    ，而傳之前值班之管理員，證詞顯有串供偏頗之虞。實則，
    晚上值班的管理員在刑事案件有作過證，原告要引用其於刑
    案之證言，障礙物是攤販晚上堆置在一樓的，造成原告逃生
    時受有傷害。
  (五)又被告新南豐公司辯稱：新南豐公司建物於九十四年二月十
    六日檢查合格，樓梯間有緊急照明設備，且樓梯並無放置任
    何物品，妨礙通行逃生，有照片足憑云云。惟查，系爭火災
    發生於九十四年九月十一日，當時該緊急照明設備並未發揮
    功能，足證其維護、管理不週。被告所提相關照片，係其事
    後整理過現場才拍攝，不足證明系爭火災發生當時之狀況，
    當時確實有障礙物阻礙原告的通行，刑事判決也有認定。對
    於兩造財產資料、安全檢查紀錄表真正沒有意見，對於共守
    公約形式真正及仁康醫院覆函內容亦沒有意見。九十四年九
    月十三日驗傷所涉及之驗傷診斷書，其相關醫療費用單據，
    應該是九十四年九月十六日支付之三筆醫藥費單據。
三、證據：股份有限公司變更登記表影本一份、驗傷診斷書影本
    一份、診斷證明書影本二份、醫療費用暨藥品收據影本六十
    四紙、本院九十五年度易字第一五三三號刑事判決影本一份
    為證。
乙、被告方面：
壹、被告乙○○○部分：被告未於最後言詞辯論期日到場，前曾
    到庭聲明及陳述如下：
一、聲明：(一)原告之訴駁回；(二)訴訟費用由原告負擔；(三)如受不
    利判決，願供擔保請准免為假執行。
二、陳述略稱：
  (一)原告所受傷害與系爭火災間無因果關係：
    (1)原告雖引本院九十五年度易字第一五三三號刑事判決，以
      為認定其所受傷害與被告行為間有相當因果關係，惟簡易
      處刑判決根本未經詳細調查、詰問及辯論，故該刑事簡易
      判決僅能作為本件民事判斷之參考，對於被告是否負侵權
      之責、原告所生損害與被告行為兩者間是否存有因果關係
      、原告實際損害範圍多寡、是否符合「損害填補」原則等
      ，均仍應經本院自行調查與認定方為合法。
    (2)按「損害賠償之債，以有損害之發生及有責任原因之事實
      ，並二者之間，有相當因果關係為成立要件。」，最高法
      院四十八年台上字第四八一號判例意旨參照。經查，被告
      乙○○○所營小吃攤位乃因「颱風夜」遇「不明火源」起
      火燃燒，致生公共危險，惟該「不明火源」何來？是否與
      被告乙○○○有關？並不清楚，依民事訴訟法第二百七十
      七條規定，原告自應舉證證明。況原告自陳其係「不慎踩
      空跌倒」，而非「被火灼傷或嗆傷」，故於此情況下，如
      何謂其所受損害與系爭火災間存有相當因果關係？蓋因防
      災逃躲並不必然即會受傷，且同一情況為何只有原告一人
      生此現象，而其他身處同棟建物之人均毫髮無恙？原告既
      自陳係自己「不慎」踩空跌倒才造成系爭瘀傷或擦傷，則
      其將過失全部推歸他人承擔，亦難謂公平合理。
    (3)又系爭火災發生於「九十四年九月十一日凌晨四時二十分
      許」，而原告所提以為求償證明之驗傷診斷書，其中第一
      張之檢驗日期係在「九十四年九月十三日上午九時五十分
      」，距系爭火災發生時間達兩日以上，此事隔兩日之後所
      作檢驗的驗傷診斷書內容，如何能證明真係系爭火災所受
      傷害，而有直接因果關連？
  (二)縱認被告乙○○○應負侵權之責，原告請求損害賠償金額亦
    屬過份離譜偏高，於法不符：
    (1)縱認被告行為與原告受傷間有因果關係，被告應負賠償責
      任，惟原告既自陳係其自己「不慎踩空跌倒」方受系爭瘀
      傷或擦傷，顯見原告既存過失，則按「過失相抵」法則，
      亦應相互扣抵，方謂公平妥適。
    (2)依原告所提驗傷診斷書之記載，其上所示原告之傷無非均
      為普通且甚輕微之「瘀傷」或「擦傷」，況每處面積亦都
      只有「0.5x0.5公分」到「3x3公分」之間而已，此單純表
      傷自不足提超過一百萬元之賠償請求。
    (3)關於原告所支付相關醫療費用九千四百九十八元單據：
      其中九十五年六月十五日「證明書費二千六百元」、九
        十五年十月五日「證明書費一百元」及九十五年十月三
        十一日「證明書費一百元」，合計二千八百元部分，核
        與損害無關，應予剔除。
      而其餘醫療單據，僅日期九十四年九月十六日之三張單
        據在九十四年度內，其餘均在九十五年六月十五日以後
        。衡諸常情或經驗法則，原告所受單純瘀傷或擦傷之表
        皮傷害，明明短短數日即得回復，焉有可能半年以上甚
        至是一年之後尚在持續看醫診療？顯見原告所提醫療費
        用單據並不實在，其顯欲以與本件毫無關連之其他就診
        單據蒙混以為本件請求，藉以得利。
    (4)被告乙○○○因家境清貧，故才會年紀老邁仍必須外出工
      作，仰賴擺攤維生；其遭逢颱風夜之不明火源致生公共危
      險，本身亦為受害人；且被告乙○○○所涉公共危險罪之
      過失行為，情節輕微（此由其僅受判處拘役五十日即明）
      ；加上原告所受傷害亦均屬輕微單純之「瘀傷」或「擦傷
      」，易於回復。是以，原告請求精神慰撫金一百萬元之主
      張，顯非合理正當。
  (三)被告乙○○○方面曾表示要給原告六千元的紅包，原告說要
    三萬元，未能達成和解，原告第三日才去診斷，只是輕微擦
    傷，不可能治療一整年，刑案已經確定。被告乙○○○沒有
    唸書，只有晚上去補校唸過，沒有學歷，原在台北市○○街
    擺攤販，後來不能擺攤才租一小間，一個月收入大約二、三
    萬元，沒有存款、股票、房子、車子，還有長輩住院，對兩
    造財產資料沒有意見。Ｋ書中心十二點就關門，凌晨四點多
    原告還在並不合理，如果是擦傷也是一點點擦傷，仁康醫院
    覆函顯示原告剛跌倒時的醫藥費與本件火災有關連，因為發
    生火災所以道義上願付原告此部分醫藥費。
三、證據：無。
貳、被告新南豐公司部分：
一、聲明：(一)原告之訴駁回；(二)訴訟費用由原告負擔；(三)如受不
    利之判決，願供擔保免假執行。
二、陳述略稱：
  (一)原告稱被告於新南豐大樓樓梯間未設置緊急照明燈，並在該
    建物一樓堆置許多障礙物，致原告不慎踩空跌倒，又其因推
    開障礙物而受有傷害云云，顯屬無稽：
    (1)由被告所有並經營管理之新豐大樓，其所有安全設施均遵
      政府法令辦理，有管理人員經常巡視安全設施及樓梯，故
      均維持良好狀態，樓梯間並無堆置任何障礙物品，且均設
      置緊急照明燈。蓋該大樓因樓上開設有補習班及Ｋ書中心
      ，往來人眾，故該大樓地面常有專人打掃，並確實維持樓
      梯通道之暢通，此不僅有照片數張足憑，更有大樓管理員
      即證人己○○證述可稽，且系爭火災發生之前不久，該大
      樓業經台北市政府消防局於九十四年二月十六日檢查合格
      （此有消防安全檢查紀錄可證）。顯見該大樓樓梯間已裝
      設緊急照明設備，樓梯無放置任何物品而妨礙通行逃生。
    (2)本院九十五年易字第一五三三號刑事判決亦認定原告「因
      火災濃煙致視線不明，不慎踩空跌倒」而受傷，在在證明
      有緊急照明設置，樓梯並無障礙物。可知原告係因濃煙視
      線不明，且受濃煙刺激幾難張眼，致不慎踩空跌倒而皮肉
      擦傷，其乃係自己下樓不慎跌傷或擦傷，與新豐大樓設施
      之設置無相當因果關係。
    (3)又按當事人主張有利於己之事實者，就其事實有舉證之責
      任，民事訴訟法第二百七十七條定有明文。本件原告並未
      就其所主張之新豐大樓無緊急照明設置、樓梯間有障礙物
      等情，舉證以實其說。
  (二)依據新豐大樓使用戶共守公約第三條規定，該大樓每日上午
    六時正開放，晚間十二時正關閉。惟查，原告係住居台北市
    ○○路○段二○一號四樓之一，且系爭火災發生時原告年逾
    五十，故其於系爭火災發生時即凌晨四時二十分仍滯留新豐
    大樓內而未離開之正當性實令人懷疑，其稱在該大樓三樓學
    成Ｋ書房閱讀云云，亦難令人置信。被告新南豐公司是營利
    法人，有房子出租，對於原告所提診斷日期九十四年九月十
    三日之驗傷診斷書真正不否認，因當日受傷之藥費收據亦不
    否認，其他單據則否認與當天受傷有關，對兩造財產資料沒
    有意見，仁康醫院覆函內容顯示除第一次傷害外，後面的傷
    害與火災沒有關係。
三、證據：提出消防安全檢查紀錄表影本一份、照片十一張、新
    豐大樓使用戶共守公約影本一份、營利事業所得稅結算申報
    書影本一份為證，並聲請傳訊證人己○○。
丙、本院依職權調閱臺灣台北地方法院檢察署九十五年度偵字第
    一○八一一號偵查卷、本院九十五年度易字第一五三三號刑
    事卷及兩造財產所得明細，並向仁康醫院函詢。
    理    由
一、程序方面：本件被告乙○○○經合法通知未於最後言詞辯論
    期日到場，核無民事訴訟法第三百八十六條所列各款情形，
    應依原告之聲請，由其一造辯論而為判決。
二、原告主張意旨略以：(一)被告新南豐公司將其所有新豐大樓一
    樓西北方一部出租被告乙○○○開設林家麵疙瘩店，被告乙
    ○○○於九十四年九月十一日凌晨二時許結束營業離開上址
    時，疏未將瓦斯桶閥門確實關閉，導致系爭火災發生，致當
    時於新豐大樓三樓之原告為逃避火災，沿安全梯下樓欲逃離
    建築物時，因火災濃煙致視線不明而不慎踩空跌倒，又急於
    推開一樓堆設之障礙物而受有傷害，被告乙○○○業因公共
    危險經判刑確定，原告自得請求其賠償醫療費用九千四百九
    十八元及精神賠償一百萬元；(二)被告新南豐公司係新豐大樓
    之所有人，其將該大樓出租予他人營業，理應負管理監督之
    責，惟其未盡管理義務，緊急照明設備未發揮功能，致原告
    逃生時不慎踩空跌倒，又在樓梯間堆置障礙物，一樓更讓攤
    販車輛堆置，原告因急於推開障礙物而受有前述傷害，且因
    差點逃生不及命喪火窟，被告新南豐公司實有重大過失，應
    負連帶賠償責任，至於證人己○○並非夜班大樓管理員，證
    言不足為憑等語。
三、被告乙○○○答辯意旨則以：(一)系爭火災之不明火源為何，
    刑事案件並未詳查，是否可歸責被告乙○○○實有疑問，且
    原告自陳其係「不慎踩空跌倒」而非「被火灼傷或嗆傷」，
    所受傷害係二日後方驗傷，難認其所受損害與系爭火災間有
    相當因果關係，無從請求賠償；(二)縱認被告乙○○○應予賠
    償，以原告所受輕微「瘀傷」或「擦傷」之傷勢，請求一百
    萬元非財產上損害賠償實屬過高，而醫療費用總計九千四百
    九十八元之單據，僅三張係災後數日所支出，其他則為隔年
    之支出，顯與本件無關，被告乙○○○曾要求以六千元和解
    ，原告卻要求三萬元和解，金額過高等語置辯。被告新南豐
    公司答辯意旨則以：(一)新豐大樓樓梯間已裝設緊急照明設備
    並經檢查合格，樓梯亦無放置任何物品而妨礙通行逃生，原
    告係因濃煙視線不明，且受濃煙刺激幾難張眼，致不慎踩空
    跌倒而皮肉擦傷，與新豐大樓設施之設置無相當因果關係；
    (二)原告稱其在該大樓三樓學成Ｋ書房閱讀一事難令人置信，
    對於原告所提診斷日期九十四年九月十三日之驗傷診斷書真
    正不否認，因當日受傷之藥費收據亦不否認，其他單據則否
    認與當天受傷有關，仁康醫院覆函內容亦顯示除第一次傷害
    外，後面的傷害與火災沒有關係等語置辯。
四、兩造對於九十四年九月十一日凌晨發生系爭火災之事實並無
    爭執，爭執重點在於：(一)系爭火災之原因為何？是否可歸責
    於被告乙○○○？(二)原告於系爭火災當時是否確於新豐大樓
    三樓學成Ｋ書房，於逃避系爭火災沿安全梯下樓之過程中遭
    受傷害？所受傷害與火災有無相當因果關係？被告乙○○○
    是否應負賠償責任？(三)新豐大樓之緊急照明設備是否於火災
    時未發生功能？一樓是否有障礙物致阻礙逃生？被告新南豐
    公司是否應負連帶賠償責任？(四)本件原告請求之醫療費用數
    額是否適當？非財產上損害賠償之數額一百萬元是否過高？
    爰就上揭爭點說明如后。
五、系爭火災係因被告乙○○○九十四年九月十一日凌晨離開所
    營店鋪時未確實將置放於店內之二桶瓦斯桶開關關緊所致，
    可歸責於被告乙○○○：
  (一)被告乙○○○自九十三年八月五日起，向新南豐公司租屋開
    設林家麵疙瘩店經營小吃餐飲業務，於系爭火災發生當日凌
    晨二時許結束營業收拾完畢後，離開該店並關閉店門等情，
    業據被告乙○○○、被告之女林晏翎、新南豐公司職員許嘉
    仁分別供述明確（臺灣台北地方法院檢察署九十五年度偵字
    第一○八一一號偵查卷第十一頁至第十八頁，第二十一頁至
    第二十四頁），復有卷附房屋租賃契約書一份可資佐證（上
    揭偵查卷第六十四頁至第六十七頁）。
  (二)火災係於當日凌晨四時二十分許發生，起火處位在林家麵疙
    瘩店爐台之南側地面液化石油氣橡皮管線一帶，火災當時有
    引發爆炸，並導致林家麵疙瘩店北側鐵捲門受衝擊力向外呈
    現馬蹄鐵型之變形，臭豆腐爐台並因衝擊力彈出，火災後經
    現場勘查，上開液化石油氣橡皮管線呈現破損燒燬之狀態，
    而瓦斯桶本身及瓦斯管線其他部分均無破裂損壞之情形，瓦
    斯桶仍可正常關閉閥門，又現場亦無其他可燃性燃料存在，
    研判係液化石油氣沿上開破裂之橡皮管線外洩溢漏，與因結
    束營業而呈密閉空間之林家麵疙瘩店內空氣混合後，達到燃
    燒之上下限，遇火源而引發瓦斯氣爆所致，雖當時已非該店
    營業時間，起火處亦未發現任何電器用品，故可排除人員使
    用瓦斯器具不慎及電器因素致起火燃燒之可能性，致尚無法
    研判火源為何，換言之，不能排除第三人未熄滅之煙蒂或其
    他火源引發瓦斯氣爆之可能，然倘被告乙○○○於離開時有
    將瓦斯桶確實關閉，縱上開液化石油氣橡皮管線有破損情形
    ，因配管長度有限，管線內殘留之液化石油氣亦不致產生如
    此氣爆之結果等情，業經新豐大樓管理員王復興、附近住戶
    鄭繼良、火災現場勘查之臺北市政府消防局第一大隊隊員徐
    英豪、負責灌救之臺北市政府消防局城中分隊小隊長謝恩基
    於刑案分別證述明確，復有卷附火災現場附近位置圖、林家
    麵疙瘩小吃攤物品配置圖、現場照片三十一幀、被告乙○○
    ○於刑事案件所提災後照片二幀附刑案卷可資佐證，且臺北
    市政府消防局火災原因調查報告書鑑定明確，均經本院依職
    權調閱臺灣台北地方法院檢察署九十五年度偵字第一○八一
    一號偵查卷、本院九十五年度易字第一五三三號刑事卷查明
    無訛。
  (三)綜上，本件火災之起因，係被告乙○○○未確實關閉瓦斯桶
    閥門，致桶內液化石油氣沿未緊閉之瓦斯桶閥門外洩，再沿
    先前因不明原因破損之橡皮管線外洩溢漏後遇不明火源燃燒
    爆炸，依當時客觀情形，被告乙○○○對於確實關閉瓦斯桶
    閥門一事，並無不能注意情事，是被告乙○○○對於本件火
    災之發生顯有過失，具有歸責事由。
六、原告於系爭火災當時確於新豐大樓三樓學成Ｋ書房，並於逃
    避系爭火災沿安全梯下樓之過程中遭受傷害，所受傷害與火
    災有相當因果關係，被告乙○○○應負賠償責任
  (一)被告新南豐公司雖辯稱質疑原告是否於系爭火災發生當日凌
    晨確於新豐大樓三樓學成Ｋ書房，然學成Ｋ書房負責人闕榮
    昆於刑事案件調查時供稱：原告確實於火警發生時在店內，
    因火警發生大家急忙逃生，原告就急忙往一樓衝，慌亂中於
    一樓踢到消防隊因滅火所使用中水管跌倒受傷等語（上揭偵
    查卷第十九、二十頁），又原告自承逃生過程中不慎踩空跌
    倒，並已提出就診時間九十四年九月十三日之驗傷診斷書等
    情，足見原告於系爭火災當時確於新豐大樓三樓學成Ｋ書房
    ，並於逃避系爭火災沿安全梯下樓之過程中遭受傷害。
  (二)被告乙○○○雖另辯稱，原告係「不慎踩空跌倒」而非「被
    火灼傷或嗆傷」，所受傷害係二日後方驗傷，難認其所受損
    害與系爭火災間有相當因果關係，無從請求賠償或至少應過
    失相抵云云，然查：(1)原告雖非「被火灼傷或嗆傷」，但係
    逃避火災方發生「不慎踩空跌倒」等狀況，而原告因所受外
    傷傷勢並非嚴重，故二日後方驗傷，並無不合理之處，原告
    所受損害與系爭火災間確有相當因果關係，又如前所述，被
    告乙○○○對火災之發生具有歸責事由，自應負賠償責任；
    (2)原告雖自承「不慎踩空跌倒」，然以火災緊急逃生又受濃
    煙影響視線不明之狀況下，實難認為原告係與有過失，被告
    乙○○○過失相抵之抗辯亦無理由。
七、原告並無法證明新豐大樓之緊急照明設備於火災時未發生功
    能，且所謂一樓障礙物實乃消防隊因滅火之需所使用之水管
    ，被告新南豐公司自無庸負連帶賠償責任：
  (一)原告主張新豐大樓之緊急照明設備於火災時未發生功能，對
    原告所受損害應連帶賠償云云，然依當時大樓管理員王復興
    於台北市政府消防局談話筆錄之記載，其火災報警回大樓開
    鐵門時，就有很大的煙冒出（上揭偵查卷第三十七頁），足
    見原告逃生時係因濃煙視線不良而不慎踩空跌倒，與緊急照
    明無關，且被告新南豐大樓業已提出消防安全檢查紀錄表證
    明其設備符合標準，原告復無法證明緊急照明設備於火災時
    未發生功能，原告以此為由請求被告新南豐公司負連帶損害
    賠償責任並無理由。
  (二)原告復主張其因一樓有障礙物致其逃生遭遇阻礙，此項事實
    並經刑事判決認定，故被告新南豐公司應負連帶賠償責任云
    云，惟查：(1)刑事判決認定一樓有阻礙物，係以原告之陳述
    與學成Ｋ書房負責人闕榮昆之供述為據，然如前所述，闕榮
    昆所稱導致原告受傷之障礙物，實為消防隊因滅火所使用中
    水管，此並不可歸責被告新南豐公司；(2)新豐大樓日間管理
    員己○○九十六年八月十四日復於本院證稱：「（問：三樓
    通往一樓之樓梯、樓梯間及通往大門之通道，有無堆置障礙
    物而影響火警逃生？）我們樓梯間不會堆東西，每天大約都
    有一、二百人進出，樓梯間就在我們櫃台旁邊，我能確定一
    樓樓梯間絕對沒有堆放東西。」、「（問：有沒有可能晚上
    有人堆東西早上拿走？）沒有，我在那邊做了六年，我能確
    定晚上沒有堆東西，如果樓梯間有堆東西，學生馬上會反應
    。」（本院卷第一七八頁）；(3)綜上，原告實無從以所謂障
    礙物之理由，請求被告新南豐公司負連帶賠償責任。
八、本件原告請求之醫療費用數額於六百五十五元之範圍內應屬
    適當，而非財產上損害賠償之請求，數額則以五萬元為適當
    ，應由被告乙○○○為損害賠償：
  (一)原告請求醫療費用九千四百九十八元，固據提出驗傷診斷書
    影本一份、診斷證明書影本二份及醫療費用暨藥品收據影本
    六十四紙為證，惟查，除原告所提診斷日期九十四年九月十
    三日之驗傷診斷書，及九十四年九月十六日繳費數額共計六
    百五十五元（333＋188＋144＝655）之醫藥費收據三紙，與
    系爭火災發生時間相近，足信為因火災所支出之醫藥費，得
    請求被告乙○○○賠償外，其餘九十五年兩張診斷證明書及
    相關醫療費用單據，仁康醫院院長覆函本院稱：「‧‧‧很
    難斷定與第一次之傷害有關。也無法斷定為九十四年九月十
    三日傷害之後遺症。」（本院卷第一五六頁），顯見其他醫
    藥費用之支出無法證明與火災相關，原告就此部分請求損害
    賠償並無理由。
  (二)關於原告請求非財產上損害賠償之數額，斟酌原告與被告乙
    ○○○下列情狀，本院認為賠償數額以五萬元為適當：
    (1)原告因系爭火災之發生而倉促逃生，不慎踩空跌倒而受有
      右腕部瘀傷3×3公分、右肘瘀傷2×2公分、右大姆趾裂傷
      0.5×0.5公分、左臀瘀傷3×3公分、左腕擦傷1×1公分等
      傷害，傷勢雖非嚴重，但已受有生死一線間之相當程度精
      神上驚嚇；又依原告財產資料顯示，原告於台北縣深坑鄉
      、石碇鄉有不動產七十三筆，九十四年公告現值共計六十
      二萬七千二百七十八元，有相當資力。
    (2)被告乙○○○名下雖無財產，然依被告乙○○○向被告新
      南豐公司租屋之房屋租賃契約書（上揭偵查卷第六十四頁
      至第六十七頁）內容顯示，每月租金即達八萬元，若無利
      可圖斷不可能長期負擔此等成本，顯見被告乙○○○名下
      雖查無相關財產，實際上亦應有一定資力，又其自稱沒有
      唸書，只有晚上去補校唸過，沒有學歷，原在台北市○○
      街擺攤販，後來不能擺攤才租一小間；本件原告原僅要求
      三萬元和解，被告乙○○○方面卻只願以六千元和解，認
      為原告索價過高，顯然對於原告所受生死一線間之精神上
      驚嚇毫無體會與瞭解。
九、綜上所述，原告基於侵權行為法律關係，依民法第一百八十
    四條第一項、第一百九十五條等規定，請求被告應連帶給付
    原告一百萬九千九百四十八元，並自起訴狀繕本送達之翌日
    （即九十六年三月八日）起至清償日止，按年息百分之五計
    算之利息，其請求於主文第一項所示之範圍內為有理由，應
    予准許，逾此範圍之請求為無理由，不應准許。本件原告金
    錢請求勝訴部分未逾五十萬元，爰依職權宣告假執行，又原
    告陳明願供擔保，聲請宣告假執行，就其敗訴部分，其訴既
    經駁回，假執行之聲請失所附麗，應併予駁回。被告乙○○
    ○聲請供擔保免假執行，本院就其依主文第一項敗訴部分，
    酌定相當之擔保金額宣告之。
十、兩造之其餘攻擊防禦方法，於本件決結果無影響，爰不一一
    論列，附此說明。
十一、據上論結，本件原告之訴為一部有理由，一部無理由，並
      依民事訴訟法第七十九條、第三百八十九條第一項第五款
      、第三百九十二條第二項，判決如主文。
中　　華　　民　　國　　96　　年　　10　　月　　 5　　日
                民事第一庭    法    　官　文衍正
以上正本係照原本作成
如對本判決上訴，須於判決送達後20日內向本院提出上訴狀
中　　華　　民　　國　　96　　年　　10　　月　　 5　　日
                  　　　　　　法院書記官　周其祥
附錄：
民事訴訟法第392條
法院得宣告非經原告預供擔保，不得為假執行。
法院得依聲請或依職權，宣告被告預供擔保，或將請求標的物提
存而免為假執行。
依前項規定預供擔保或提存而免為假執行，應於執行標的物拍定
、變賣或物之交付前為之。
